臺灣高等法院臺南分院民事判決　96年度上易字第125號
上 訴 人　乙○○
被上訴人　甲○○
上列當事人間請求侵權行為損害賠償事件，上訴人對於中華民國
九十六年五月二日臺灣臺南地方法院第一審判決（九十五年度訴
字第六三五號）提起上訴，本院於九十六年七月十日言詞辯論終
結，判決如下：
    主  文
上訴駁回。
第二審訴訟費用由上訴人負擔。
    事  實
甲、上訴人方面：
一、聲明：求為判決：(一)原判決駁回上訴人下開請求部分廢棄。
    (二)被上訴人應再給付上訴人新台幣（下同）三十萬元。
二、陳述：除與原判決記載相同者，引用之外補稱：
  (一)被上訴人曾於民國（下同）八十九年三月十日、六月八日、
    以新市鄉多處公共場所掛布條方式公然侮辱上訴人罷占土地
    ，經臺灣臺南地方法院判處罪刑，並賠償損害四十萬元確定
    。
  (二)被上訴人於九十三年十一月二十四日，又對上訴人公然侮辱
    ，經判刑三月，賠償上訴人三十萬元，上訴人之妻十萬元確
    定。
  (三)被上訴人時常對上訴人夫妻施以種種騷擾手段，造成伊夫婦
    不得安寧。
  (四)上訴人任職農會主任，當地無人不識，被上訴人之住所鄰近
    道路，行人往來頻繁，被上訴人公然侮辱，致伊顏面盡失，
    名譽受損甚大，應再賠償三十萬元，始足補上訴人之損失。
三、證據：除援用原審所提證據外，補提臺灣臺南地方法院八十
    九年度易字第二七九五號刑事判決、鈞院九十年度上易字第
    一○二○號刑事判決、九十年度訴字第六十七號民事判決、
    臺灣臺南地方法院檢察署九十四年度核退偵字第六二二號簡
    易判決處刑書、臺灣臺南地方法院九十四年度簡字第二三一
    二號刑事判決、九十四年度簡上字第三六一號刑事判決、九
    十四年度訴字第一四四六號民事判決、鈞院九十五年度上易
    字第五十號民事判決為證。
乙、被上訴人方面：
一、聲明：求為判決：駁回上訴。
二、陳述：除與原判決記載相同者，引用之外補稱：
  兩造間多年前即曾因土地訴訟，互生嫌隙，上訴人無故帶同警
  察進入被上訴人住處，被上訴人阻其進入，上訴人不從，且攜
  帶錄音機偷錄音，侵害其隱私權。上訴人請求之金額過高。
三、證據：援用原審所提證據。
    理  由
一、上訴人主張，被上訴人於九十四年十二月三日，在台南縣新
    市鄉大營村大營二八五號住所前，以「幹你娘」穢語辱罵上
    訴人，並以「哪人家不知道你乙○○專門在買票呢？什麼都
    在買票，三更半夜十一點也在買票‧‧乙○○自選舉以來你
    都在買票‧‧」等語，毀損上訴人名譽，致其精神受有重大
    損害，依民法第一百九十五條第一項規定，請求被上訴人賠
    償精神上損害五十萬元，並加算法定利息等語。
二、被上訴人則以：上訴人會同警員至其住處，未事先通知，違
    反規定，且擅自錄影、錄音，侵害其隱私，該證據不能採用
    ，三字經係其口頭禪，並無辱罵上訴人之意，伊並未指稱上
    訴人買票等語置辯。
三、上訴人主張，其於上開時、地，會同派出所警員，欲了解上
    訴人住所被破壞之事，被上訴人在住所前，對上訴人辱罵：
    「幹你娘」，並對附近之人大聲稱：「哪人家不知道你乙○
    ○專門在買票呢？什麼都在買票，三更半夜十一點也在買票
    ‧‧乙○○自選舉以來你都在買票‧‧」等語之事實，已據
    其於刑事偵審庭中提出監視器所錄得之影音光碟片一張及照
    片四張為憑，該影音光碟經原審法院檢察署檢察官當庭勘驗
    無訛，有檢察官聲請簡易判決處刑書可按 (見原審卷第八頁
    ），復經證人（陪同前往之潭頂派出所警員）林于盛於該偵
    查中結證：「告訴人（原告）到警局報案說他住家被破壞，
    …就陪告訴人到被告家中，被告不承認，…要將告訴人趕出
    他家中，…、有聽到被告對告訴人罵『幹你娘』」、「（問
    ：你是否有聽到被告對告訴人說『你專門在買票、什麼都在
    買、三更半夜十一點也在買票』？），答：有」等語明確（
    見偵查卷第二十一頁、第二十二頁），是上訴人主張堪信為
    真實。被上訴人雖辯稱；上訴人未經同意進入其住處，且擅
    自錄影、錄音，侵害隱私，所得之證據無證據能力云云。惟
    查：所謂無故侵入，係指行為人無正當理由，而違反住屋權
    人之意思，以積極作為或消極不作為之方式進入他人之住宅
    或建築物。而有無正當理由而侵入，其理由正當與否，應以
    客觀標準觀察，舉凡法律、道義、習慣等所應許可，而無背
    於公序良俗者，應可認為有正當理由，自不該當無故侵入之
    要件。本件上訴人係為查明其木造置物場牆壁之受損原因，
    乃經報案後，會同警員前往被上訴人住處欲詢問上情，依客
    觀標準觀察，非無正當理由，難認係無故侵入住居。而錄影
    光碟，係上訴人設置於住處屋簷下之監視器所錄得，其錄影
    、錄音內容亦非隱私性之對話，無介入誘導致有誤引虛偽陳
    述之危險性，基於證據保全之必要性及手段方法之社會相當
    性考量，自難謂無證據能力。被上訴人此部分抗辯，自無可
    採。
四、被上訴人又辯稱：「幹你娘」乙語，僅其口頭禪，無侮辱上
    訴人之意。然查：所謂之名譽，通常係指人格在社會生活上
    所受之尊重，即其在社會上之評價而言。故侵害名譽權，係
    指以言語、文字、漫畫或其他方法貶損他人在社會上之評價
    ，使其受到他人憎惡、蔑視、侮辱、嘲笑或不齒與其來往。
    而是否構成侵害名譽權，應就社會一般人之評價，客觀判斷
    之。被上訴人自陳二專畢業，係受有相當教育程度之人，當
    不難認知以三字經之言詞辱罵他人，足以貶損他人人格在社
    會上之評價。其以三字經貶損上訴人在社會上之評價，足使
    上訴人名譽遭受損害，事甚明確。所辯口頭禪云云，核屬卸
    責之詞，並無可採。次查，於選舉中買票賄選之行為，影響
    選舉之公正性，為法所不許。而被上訴人於前揭時、地，指
    摘上訴人有賄選行為，足使上訴人受到他人憎惡、蔑視之負
    面評價，自屬故意不法侵害上訴人之名譽。上訴人主張被上
    訴人之前揭言詞辱罵、誹謗，造成其名譽受損乙節，堪予採
    信。
五、按不法侵害他人之名譽者，被害人雖非財產上之損害，亦得
    請求賠償相當之金額，民法第一百九十五條第一項前段定有
    明文。被上訴人故意侵害上訴人名譽，已見前述，則上訴人
    請求其賠償非財產上之損害賠償，自屬有據。審酌：上訴人
    高職畢業，擔任台南縣新市鄉農會主任，年薪約在八十萬元
    左右、有房屋一幢、土地多筆、汽車一輛、並有投資多筆；
    而被上訴人二專畢業，有汽車1輛、投資及其所得多筆，已
    經兩造陳明，並有稅務電子閘門財產所得調件明細表、各類
    所得扣繳暨免扣繳憑單足憑，並本件事情之緣由、侵害情節
    與上訴人所受精神上之痛苦程度等一切情狀，認上訴人請求
    以二十萬元，為允當，就此範圍之請求應予准許，逾此數額
    之請求，則屬無理由，不應准許。
六、從而，上訴人依侵權行為之法律關係，請求被上訴人給付除
    原審判命給付之二十萬元，及自起訴狀繕本送達翌日即九十
    五年三月二十三日起至清償日止，按週年利率百分之五計算
    之利息外，應再給付三十萬元，為無理由，應予駁回。原審
    就該部分，為上訴人敗訴之判決，並無不合。上訴意旨，指
    摘原判決此部分不當，求予廢棄改判，為無理由，應予駁回
    其上訴。
七、據上論結，本件上訴為無理由，依民事訴訟法第四百四十九
    條第一項、第七十八條，判決如主文。
中　　華　　民　　國　　96　　年　　7 　　月　　24　　日
                  民事第二庭    審判長法　官　丁振昌
                                      法　官　李素靖
                                      法　官　吳上康
上為正本係照原本作成。
不得上訴。
中　　華　　民　　國　　96　　年　　7 　　月　　25　　日
                                      書記官  易慧玲
